【裁判字號】    95,台上,307
【裁判日期】    950113
【裁判案由】    違反毒品危害防制條例
【裁判全文】
最高法院刑事判決              九十五年度台上字第三０七號
    上  訴  人  甲○○
                        樓（現於台灣台北監獄台北分監執行
                        中）
    選任辯護人  沙  洪律師
上列上訴人因違反毒品危害防制條例案件，不服台灣高等法院中
華民國九十四年十一月十六日第二審判決（九十四年度上訴字第
一九二三號；起訴案號：台灣宜蘭地方法院檢察署九十三年度偵
字第三一八七、三五一八號），提起上訴，本院判決如下：
    主    文
上訴駁回。
    理    由
壹、販賣第一級、第二級毒品部分：
按刑事訴訟法第三百七十七條規定：上訴於第三審法院，非以判
決違背法令為理由，不得為之。是提起第三審上訴，應以原判決
違背法令為理由，係屬法定要件；如上訴理由狀並未依據卷內訴
訟資料具體指摘原判決不適用何種法則或如何適用不當，或所指
摘原判決違法情事，顯與法律規定得為第三審上訴理由之違法情
形不相適合時，均應認其上訴為違背法律上之程式，予以駁回。
上訴意旨略以：(一)原判決事實欄記載「呂源程於民國九十三年七
月……連續多次販賣第一級毒品海洛因予呂源程」，而於理由認
定上訴人甲○○販賣毒品予呂源程，已有事實及理由矛盾之違法
。(二)原判決理由四記載「證人呂源程於偵查時證稱向被告林信義
購買海洛因三、四次」，是本件證人呂源程究係向上訴人購買毒
品，抑或向林信義購買毒品，事實不明，亦與主文、事實之記載
不一致，顯已違背法定程式，並有理由矛盾之違法。(三)原判決理
由二(五)記載「九十三年九月二十三日扣案之附表六、附表八之毒
品數量，海洛因即達一百八十餘公克」，然附表六僅記載海洛因
十一包，附表八僅記載海洛因六包，並無重量之記載，以為日後
沒收之依據，已有理由不備之違法。又原判決主文僅宣示附表十
、附表九編號一三所示之物沒收，未論述附表六編號一與附表八
編號一所列扣案海洛因均應宣告沒收，即有主文與理由矛盾之違
法。(四)扣案附表六編號四門號0000000000號行動電話
，原判決認定係上訴人供本件犯罪所用之物。然依原判決認定證
人呂源程固曾撥打該電話，上訴人曾向呂源程表明「不可以打這
支電話」。足證上訴人並未使用該支電話犯罪，該支電話並非供
上訴人犯罪所用之物，原判決仍認係上訴人供犯罪所用之物，而
予宣告沒收，即有適用法則不當之違法。(五)原判決主文記載「扣
案如附表十」、「扣案如附表十一」，惟事實欄內並無附表十十一之
記載。所宣示之主文與事實不相一致，並有矛盾之處而屬違法。
(六)卷附監聽譯文係警員所製作，該譯文所載與監聽錄音相符，已
屬可疑。原審未當庭勘驗並製作勘驗筆錄，已無法證明錄音帶內
通聯之對象確為上訴人。且不惟上訴人否認其認識諶俊強，即證
人諶俊強亦否認與其通話者為上訴人，並到庭證稱聯絡販毒之人
與上訴人並非同一。上揭對上訴人有利之證據，原審即應詳加調
查，鑑定聲紋、或當庭播放錄音內容，詳查與諶俊強通聯之人是
否確為上訴人。原審未予詳查，即有應於審判期日調查之證據而
未予調查之違法。(七)原判決認定上訴人販賣海洛因予呂源程三次
，販賣時間為九十三年七月底及自九十三年十月十二日起至同年
月十六日。復以與該三次販賣無關之九十三年九月八日十六時一
分，上訴人與呂源程之通聯譯文，認定呂源程與上訴人通聯後，
再前往宜蘭醫院交錢取貨。況上訴人住院期間係自九十三年十月
五日起至同年月二十一日止，該通聯之九十三年九月八日，上訴
人並未住院，原判決理由所述相互齟齬，亦有理由矛盾之違法。
(八)依卷附證據所示，門號0000000000號行動電話係上
訴人之弟駱信鐘申請持用，上訴人否認認識諶俊強，且諶俊強於
原審亦證稱：未見過上訴人、只憑聲音無法指認、因為交易之人
其不確定是否「駱駝」本人、每次都非同一人云云。證人諶俊強
已無法憑長相、聲音指認上訴人即係與其通聯之綽號「駱駝」之
人，又該行動電話係駱信鐘持用，其亦有毒品前科，而姓氏為「
駱」且綽號為「駱駝」者，亦非少見。原審未比對錄音帶之聲紋
，復未詳查駱信鐘是否與本件有關，遽認係上訴人所為，即屬率
斷云云。
惟查，本件原判決認定上訴人甲○○有原判決事實欄所載販賣第
一級、第二級毒品之犯行，因而撤銷第一審關於此部分之科刑判
決，改判仍論處上訴人共同連續販賣第一級毒品，累犯罪刑（有
期徒刑七年六月），及論處上訴人共同連續販賣第二級毒品，累
犯罪刑（有期徒刑四年），已敘述其所憑之證據及認定之理由。
對於上訴人否認此部分之犯行，所辯：並未販賣毒品予呂源程、
諶俊強，呂源程與其一起出資購買毒品，且諶俊強稱其不認識上
訴人云云，並無可採；至證人諶俊強於原審之證述，則係迴護之
詞，亦無足取。已依憑卷證資料，詳加指駁；並說明檢察官雖未
論及上訴人意圖販賣而販入扣案毒品部分，因與起訴部分有連續
犯之一罪關係，為起訴效力所及，法院自應併予審究。所為合法
之事實認定及理由之說明，俱有卷內證據資料足憑，從形式上觀
察，原判決並無違法之情形存在。按取捨證據及認定事實，乃事
實審法院職權之行使，其對證據證明力所為之判斷，苟係基於吾
人日常生活之經驗，而未違背客觀上應認為確實之定則，並已敘
述其何以為此一判斷之理由者，即不能指為違法。原判決依憑證
人呂源程於偵查及第一審所為向上訴人購買第一級毒品海洛因之
證詞，認定上訴人確有連續販賣海洛因予呂源程之犯行，再以呂
源程於偵查中稱其以行動電話撥打上訴人使用０九五五字頭之行
動電話，並於理由內敘明扣案行動電話三支均係供上訴人販賣毒
品所用之物，核無悖於論理法則或經驗法則之情形。上訴意旨(四)
部分，查係置原判決所為明白論斷於不顧，對原審取捨證據與自
由判斷證據證明力之職權行使，泛指其為違法，自非上訴第三審
之適法理由。又刑事訴訟法所稱依法應於審判期日調查之證據，
係指與待證事實有重要關係，在客觀上顯有調查必要性之證據而
言。上訴人於原審就卷附監聽錄音譯文與錄音帶內容是否相符，
有無勘驗必要之情形，業捨棄該部分證據調查之聲請；再於原審
之審判程序，經審判長向上訴人提示該通訊監察譯文內容並告以
要旨，上訴人僅答稱：「我沒有販賣，也沒有轉讓」云云，就該
譯文與錄音帶內容是否相符一節，未為任何爭執（原審卷第五十
、一三一、一三二頁）。而原審既經綜合全案證據資料，認定上
訴人確有販賣海洛因之犯行，未就監聽錄音帶內容為不必要之勘
驗，自無應於審判期日調查之證據而未予調查之違法。再上訴人
於偵查中已供稱：門號0000000000號行動電話係其使
用無誤（偵字第三五一八號卷第九、十頁）。原判決復依憑證人
諶俊強於偵查中之證詞及監聽內容，認定上訴人確有使用上揭門
號行動電話從事販賣毒品之犯行，原審未比對錄音帶之聲紋及調
查駱信鐘是否與本件販賣毒品有關，亦無證據調查未盡之違法。
上訴意旨(六)(八)部分，均屬非依據卷內訴訟資料而為漫意之指摘，
自不得據為上訴第三審之合法理由。再原判決理由貳、二(五)已說
明原判決附表六編號一及附表八編號一所示之物品，經送法務部
調查局鑑定結果，均屬原判決附表十所示之第一級毒品海洛因；
扣案原判決附表六編號二所示物品，經送內政部警政署刑事警察
局鑑定結果，則屬原判決附表十一所示之第二級毒品安非他命。並
有法務部調查局九十三年十一月十日調科壹字第三００００一一
七三號鑑定通知書、內政部警政署刑事警察局九十四年一月二十
八日刑鑑字第０九三０二二０四二四號鑑定書在卷足憑。核已指
明原判決附表六編號一之海洛因十一包及附表八編號一之海洛因
六包，即為附表十之第一級毒品海洛因（合計淨重一八六．五九
公克；空包裝總重十一．九五公克）；原判決附表六編號二之安
非他命五包，亦即附表十一之第二級毒品安非他命（合計毛重三七
．八六公克；總淨重二二．六九公克；取樣０．０八公克鑑驗用
罄，總餘二二．六一公克）。原判決附表六海洛因十一包，及附
表八海洛因六包之重量，即非不明。原判決主文內未與扣案附表
十之物為重複沒收銷燬之諭知，自無違誤。又原判決主文記載扣
案附表十十一之物品，與事實欄記載原判決附表六編號一、附表八
編號一之海洛因及附表六編號二之安非他命，亦無矛盾。上訴意
旨(三)(五)部分，徒以自己之說詞，認原判決有不載理由及理由矛盾
之違法，核與法律規定之得為第三審上訴理由之違法情形，不相
適合。至原判決事實欄二記載「呂源程於九十三年七月間至同年
十月底止，先後於附表一所示之時間、地點、次數、金額及方式
，連續多次販售第一級毒品海洛因予呂源程」，查原判決事實欄
二已明載上訴人基於營利之意圖販賣海洛因及安非他命之概括犯
意，以其行動電話作為對外聯絡工具，依前後文義觀察，顯見有
關上揭內容關於「呂源程」販賣海洛因部分，係「甲○○」之誤
載。又原判決理由貳、四記載「證人呂源程於偵查時證稱向被告
林信義購買海洛因三、四次」，然本件被告僅上訴人一人，且該
段理由旨在說明就證人呂源程於偵查、審理中歷次所為向上訴人
購買毒品時間、數量應如何為有利於上訴人認定取捨，是有關「
林信義」部分，亦顯為「甲○○」之誤植。上揭文字記載之錯誤
，核於原判決本旨，均不生影響。又卷附九十三年九月八日下午
十六時一分通訊監察譯文僅載稱「Ａ（陳興）：喂，阿兄！那個
……我陳興啦。Ｂ（駱駝）：阿這一支電話不要打。Ａ：好」（
偵字第三四八七號卷第十六頁）。該通話之日期及內容，與原判
決所認定上訴人於九十三年七月底某日，及九十三年十月十二日
至同年月十六日間之販賣第一級毒品予呂源程之犯行之間，並無
關聯性之存在。原判決理由貳、二(一)2.依憑該部分譯文內容，認
定呂源程先以電話向上訴人洽購毒品，再前往宜蘭醫院交錢取貨
，固欠妥適。然呂源程於九十三年九月八日有無與上訴人聯絡，
既與原判決所認定上訴人販賣海洛因予呂源程之時間無關，縱摒
棄此部分通訊監察譯文，仍無礙於上訴人此部分犯行之認定，亦
顯然於判決無影響。上訴意旨(一)(二)(七)所指各情，原判決固有欠當
，然依刑事訴訟法第三百八十條之規定，亦不得為上訴第三審之
理由。衡以上述之說明，應認本件關於販賣第一級、第二級毒品
部分，上訴違背法律上程式，予以駁回。
貳、轉讓第一級、第二級毒品部分：
查第三審上訴書狀，應敘述上訴之理由，其未敘述者，得於提起
上訴後十日內補呈理由書於原審法院，已逾上述期間，而於第三
審法院未判決前仍未提出上訴理由書狀者，第三審法院應以判決
駁回之，刑事訴訟法第三百八十二條第一項、第三百九十五條後
段規定甚明。本件上訴人因違反毒品危害防制條例案件，不服原
審判決，於九十四年十二月二日提起上訴，所提出刑事上訴狀及
刑事補陳上訴理由狀內，就所犯轉讓第一級、第二級毒品罪部分
，均並未敘述理由，迄今逾期已久，於本院未判決前仍未提出，
依上開規定，此部分上訴自非合法，應予駁回。
據上論結，應依刑事訴訟法第三百九十五條，判決如主文。
中    華    民    國  九十五  年    一    月   十三   日
                      最高法院刑事第十庭
                          審判長法官  洪  清  江
                                法官  石  木  欽
                                法官  李  伯  道
                                法官  林  勤  純
                                法官  陳  晴  教
      本件正本證明與原本無異
                                      書  記  官
中    華    民    國  九十五  年    一    月  二十四  日
                                                Ａ


司法院資訊處製作；財團法人民間司法改革基金會備份。
